【裁判字號】    90,交易,381
【裁判日期】    900920
【裁判案由】    過失傷害
【裁判全文】
臺灣板橋地方法院刑事判決                          九十年度交易字第三八一號
    公  訴  人  臺灣板橋地方法院檢察署檢察官
    被      告  丙○○
右列被告因過失傷害案件，經檢察官提起公訴（九十年度偵字第二七六五號），本院
判決如左：
    主      文
丙○○因過失傷害人，處拘役參拾日，如易科罰金，以參佰元折算壹日。
    事      實
一、丙○○於民國八十九年十一月二十四日上午十一時三十分許，駕駛車牌號碼ＤＸ
    －七五四○號自用小客車，沿臺北縣中和市○○街往安平路方向行駛，行經無號
    誌之中安街與中安街一七四巷交岔路口時，應注意汽車行經無號誌交岔路口，應
    減速慢行，作隨時停車之準備，並應注意車前狀況，隨時採取必要之安全措施，
    而依當時情形，亦無不能注意之情事，竟疏於注意車前狀況，亦未減速慢行，作
    隨時停車之準備，即貿然駛經前開交岔路口，適有乙○○騎乘車牌號碼ＦＬＤ－
    二三九號重型機車，亦怠於減速慢行，作隨時停車之準備，復未注意支線道車應
    暫停讓幹線道車先行，即由屬支線道之中安街一七四巷巷口駛入幹線道即中安街
    左轉，致丙○○煞避不及擦撞乙○○人車，乙○○因而受有左下腿腓骨骨折合併
    開放性撕裂傷及比目魚肌撕裂症、頭部外傷併腦皮質挫傷等傷害；丙○○於肇事
    後主動報案，並於警員前往現場處理時，當場承認為肇事人。
二、案經被害人乙○○訴由臺北縣警察局中和分局報請臺灣板橋地方法院檢察署檢察
    官偵查起訴。
    理      由
一、訊之被告丙○○固不諱於右揭時、地駕車與被害人乙○○所騎乘之機車擦撞發生
    車禍，致被害人受有前開傷害等情，惟矢口否認有何過失之犯行，辯稱：伊並無
    過失，被害人支線道車未讓幹線道車先行，貿然自前開巷口騎出，伊因閃避不及
    才會肇事云云；惟查，右揭犯罪事實，迭據被害人乙○○於警詢、偵查，及告訴
    代理人甲○○於本院審理時指訴不移，且有道路交通事故調查報告表、天主教耕
    莘醫院永和分院乙種診斷證明書、車禍現場路況及車損照片十八幀等存卷可資佐
    證，此外被告供承：「我車速沒有超過四十公里，約三到四十公里之間，我按照
    原來的車速繼續行駛，通過事發的巷口」（見本院九十年八月十三日訊問筆錄）
    ，顯見被告行經前開事發之交岔路口時，未減慢車速，作隨時停車之準備，被告
    又不諱肇事前，乃於兩車相距不到一公尺始發現對方（見偵查卷第三頁反面），
    復見其未注意車前狀況甚明；按汽車駕駛人，駕駛汽車行經無號誌之交岔路口，
    應減速慢行，作隨時停車之準備，又汽車行駛時，駕駛人應注意車前狀況，並隨
    時採取必要之安全措施，道路交通安全規則第九十三條第一項第四款及第九十四
    條第三項分別定有明文，以上均為汽車駕駛人應盡之注意義務，又觀卷附現場相
    片及道路交通事故調查報告表所示，臺北縣中和市○○街一七四巷巷口為無號誌
    交岔路口，事故發生時，天候晴、日間自然光線、路面無缺陷、無障礙、視距良
    好，是依當時情形，亦應無不能注意之情事，此際倘被告盡其注意義務，於行近
    前開無號誌交岔路口時，能減速慢行，作隨時停車之準備，並能注意車前狀況，
    謹慎控車，縱被害人乙○○未暫停禮讓幹線道（中安街）車先行，即貿然由支線
    道（中安街一七四巷）駛入幹線道，且未減速慢行，作隨時停車之準備，被告亦
    非不能及時避讓、煞停而不致肇此事故，發生被害人受傷之結果，是故被告之過
    失，及其過失與被害人所受傷害間有相當因果關係，均灼然至明；本件道路交通
    事故由檢察官送請鑑定結果，認被害人乙○○駕駛重機車支線左轉，未讓幹道執
    行車先行，為肇事主因，被告丙○○駕駛自用小客車未注意車前狀況，為肇事次
    因，有臺灣省臺北縣區車輛行車事故鑑定委員會九十年五月二十五日北鑑字第九
    ○一三一二號函所附鑑定意見書附卷足稽，與本院認定之事實，尚無扞格，可供
    參考；綜上被告所辯，無非推諉卸責之詞，不足採信，本案事證明確，被告犯行
    堪予認定。
二、核被告丙○○所為，係犯刑法第二百八十四條第一項前段之過失傷害罪。被告陳
    明肇事後主動報案，並於警員前往現場處理時，當場承認為肇事人，核與卷內道
    路交通事故調查報告表之記載相符，為對於未發覺之罪自首而受裁判，應依刑法
    第六十二條前段規定減輕其刑。爰審酌被告因疏於減速慢行及注意車前狀況肇事
    ，造成被害人身心俱受相當痛楚，應予非難，兼衡被告過失程度、所肇傷害情形
    、被害人同有肇事原因，未可完全歸咎於被告，及被告犯態度等一切情狀，量處
    如主文所示之刑，並諭知易科罰金之折算標準（被告行為後，刑法第四十一條已
    於九十年一月四日經立法院修正，總統於同年月十日公告，自同年月十二日起施
    行，依修正後之現行刑法第四十一條第一項前段規定；犯最重為五年以下有期徒
    刑以下之罪，而受六個月以下有期徒刑或拘役之宣告，因身體、教育、職業、家
    庭之關係或其他正當事由，執行顯有困難者，得易科罰金，較諸修正前之規定於
    被告無何不利，自應依刑法第二條第一項前段規定，適用修正後之刑法第四十一
    條第一項前段，就被告所受宣告之拘役諭知易科罰金之折算標準），資為懲儆。
據上論結，應依刑事訴訟法第二百九十九條第一項前段，刑法第二百八十四條第一項
前段、第六十二條前段、第二條第一項前段、第四十一條第一項前段，罰金罰鍰提高
標準條例第一條前段、第二條，判決如主文。
本案經檢察官鄭嘉欣到庭執行職務。
中      華      民      國     九十     年      九      月     二十     日
                                      臺灣板橋地方法院交通法庭
                                          法  官  蔡  新  毅
右正本證明與原本無異。
如不服本判決，應於判決送達後十日內，向本院提出上訴狀。
                                          書記官  謝  麗  秋
中      華      民      國     九十     年      九      月     二十     日
※附錄本案論罪科刑法條全文※
中華民國刑法第二百八十四條：
因過失傷害人者，處六月以下有期徒刑、拘役或五百元以下罰金，致重傷者，處一年
以下有期徒刑、拘役或五百元以下罰金。
從事業務之人，因業務上之過失傷害人者，處一年以下有期徒刑、拘役或一千元以下
罰金，致重傷者，處三年以下有期徒刑、拘役或二千元以下罰金。


司法院資訊處製作；財團法人民間司法改革基金會備份。
